臺灣基隆地方法院刑事判決　　　　　　　 96年度易字第432號
公　訴　人　臺灣基隆地方法院檢察署檢察官
被　　　告　戊○○
選任辯護人　陳家慶律師
上列被告因詐欺案件，經檢察官提起公訴（96年度偵緝字第49號
），於本院準備程序進行中，被告先就被訴事實為有罪之陳述，
本院合議庭乃裁定由受命法官獨任依簡式審判程序進行審理，並
判決如下：
    主      文
戊○○共同連續意圖為自己不法之所有，以詐術使人將本人之物
交付，處有期徒刑壹年，減為有期徒刑陸月，如易科罰金，以新
臺幣壹仟元折算壹日。
    事    實
一、戊○○（原名鄭榮華），於民國91年8月30 日任九宜企業股
    份有限公司（下稱九宜公司）董事，執行公司業務並對外代
    表公司。乃基於概括犯意，意圖為自己不法之所有，連續於
    附表所示之時間、地點，以九宜公司內之真實姓名年籍不詳
    之成年女子吳小姐以電話向附表所示之被害人分別訂購如附
    表所示之商品，除部分商品由吳小姐指定真實姓名年籍不詳
    之「張倫飛」前至被害人精懋電腦股份有限公司取貨外，餘
    均要求被害人等將商品送至位於臺北縣新莊市○○路68號2
    樓之2茶藝館KTV，並以開立發票人九宜公司、負責人鄭榮華
    之如附表所示支票支付貨款方式，向被害人詐得如附表所示
    之商品，，至被害人等屆期提示九宜公司用以支付貨款之支
    票時，均遭存款不足退票，嗣經被害人前往茶藝館及九宜公
    司所登記之營業地址即台北市松山區○○○路○段294號4樓
    之1查看發現茶藝館及九宜公司均已搬遷，被害人始知受騙
    。
二、案經精懋電腦有限公司鍾瑋堂、甲○○○○○丙○○、華旺
    國際有限公司乙○○訴由台灣基隆地方法院檢察署檢察官偵
    查起訴。
    理    由
壹、程序事項
    查被告戊○○所犯者非為死刑、無期徒刑、最輕本刑為3 年
    以上有期徒刑之罪或高等法院管轄第一審案件，其於準備程
    序進行中，先就被訴事實為有罪之陳述，經告知其簡式審判
    程序之旨，並聽取公訴人、被告之意見後，本院業依刑事訴
    訟法第273條之1第1 項之規定，裁定由受命法官獨任以簡式
    審判程序進行本案之審理。
貳、實體事項
一、上開事實，業據被告戊○○於本院審判時坦承不諱，核與證
    人即被害人精懋電腦有限公司鍾瑋堂、甲○○○○○丙○○
    、華旺國際有限公司乙○○於偵查中證述情節相符，並有九
    宜公司章程、公司變更申請書、股東名簿、股東同意書、章
    程修正條文對照表在卷可按，復有精懋電腦有限公司93年12
    月8日銷貨單乙紙、甲○○○○○93年12月3日出貨單乙紙、
    華旺國際有限公司93年12月6日、7日、8日出貨單3紙、九宜
    公司及鄭榮華為發票人之支票影本4 紙、台灣票據交換所退
    票理由單4 紙以及中華郵政公司股份有限公司儲匯處函等在
    卷足憑，足徵被告之自白核與事實相符，是本案事證明確，
    被告之犯行堪已認定。
二、按行為後，法律有變更者，適用行為時之法律，但行為後法
    律有利於行為人者，適用最有利於行為人之法律，刑法第2
    條第1項定有明文。經查：
  (一)被告行為後，刑法業於94年1月7日修正，94年2月2日公布，
    並於95年7月1日起施行，有關刑法分則編各罪所定罰金之貨
    幣單位原為銀元，且依舊刑法第33條第5款規定，罰金刑為1
    銀元以上，而有關罰金倍數之調整及銀元與新臺幣之折算標
    準，則另定有現行法規所定貨幣單位折算新臺幣條例第2 條
    、罰金罰鍰標準條例第1條及第5條，除規定罰金以1 銀元折
    算3元新臺幣外，並將72年6月26日以前修正之刑法部分條文
    罰金數額提高2至10倍（依行政院會銜司法院於72年7月27日
    發佈，同年8月1日施行，有關刑法定有罰金各條均提高為10
    倍），其後修正者則不再提高倍數。嗣修正後刑法第33條第
    5款則將罰金刑提高為新臺幣1千元以上，並以百元計算之，
    且因修正後刑法第33條第5 款所定罰金貨幣單位既已改為新
    臺幣，刑法分則編各罪所定罰金之貨幣單位亦應配合修正為
    新臺幣，又考量刑法修正施行後，不再施用「現行法規所定
    貨幣單位折算新臺幣條例」，為使刑法分則編各罪所定罰金
    之最高數額與刑法修正前趨於一致，避免衍生新舊法比較適
    用問題，於不變動罰金數額之前提下，爰增訂刑法施行法第
    1條之1規定（詳見其立法理由，足認刑法施行法第1之1條係
    為配合新刑法第33條第5 款之修正施行而增訂，故如適用修
    正後刑法第33條第5 款以新臺幣為貨幣單位，方有刑法施行
    法第1之1條規定之適用）。據此，此次刑法修正，被告所犯
    刑法第339條第1項之規定，其條文本身文字並未修正，然上
    開條文既定有罰金刑之規定，如依修正前刑法第33條第5 款
    規定，罰金最低數額為1 元（銀元），依罰金罰鍰提高標準
    條例第1條規定提高為10倍，即為銀元10 元，以現行法規所
    定貨幣單位折算新臺幣條例第2條折算僅為新臺幣30 元，又
    刑法第339條非屬於76年6月26日至94年1月7日新增之條文，
    故最高罰金數額依前開規定提高為10倍後，為銀元1 萬元，
    若以現行法規所定貨幣單位折算新臺幣條例第2 條折算係新
    臺幣3萬元；惟如依修正後刑法第33條第5款規定，罰金最低
    額為新臺幣1 千元，而最高罰金數額，依配合增訂之刑法施
    行法第1之1條第1 項之規定，改以新臺幣計算罰金數額，且
    依同條第2項提高罰金數額至30 倍，則最高罰金數額為新臺
    幣3 萬元，經核修正前後上開刑法分則之最高罰金數額固因
    刑法施行法第1之1條之增訂而趨於一致，並無不同，惟罰金
    最低數額，則以修正前刑法第33條第5 款較有利於被告。故
    比較修正前、後結果，以修正後之規定，並未較有利於被告
    。
  (二)核被告所為，係犯刑法第339條第1項詐欺取財罪。又被告與
    真實姓名年籍不詳之成年人吳小姐、張倫飛間就上開犯行有
    犯意聯絡及行為分擔，為共同正犯（依修正前刑法第28條關
    於正犯規定為：「2 人以上共同實施犯罪之行為者，皆為正
    犯」，修正後則規定為：「2 人以上共同實犯罪之行為者，
    皆為正犯」，揆諸本條之修正理由係修正共同正犯參與類型
    ，確定在「實行」概念下之共同參與行為，始成立共同正犯
    ，而被告與真實姓名年籍不詳之成人吳小姐、張倫飛間具有
    犯意聯絡及行為分擔，且真實姓名年籍不詳之成年人吳小姐
    、張倫飛對於前開犯行業已實行犯罪行為，均屬實行犯罪行
    為之正犯，修正前刑法第28條與修正後刑法第28條規定並無
    有利或不利之情形，故無新舊法比較問題，應依一般法律適
    用原則，適用現行、有效之刑法第28條規定論以共同正犯）
    。
  (三)又被告先後多次詐欺犯行，時間緊接、方法相同，均各觸犯
    構成要件相同之罪名，顯係基於概括犯意而為之，應依連續
    犯規定，論以一罪，並加重其刑（按刑法第56條關於連續犯
    之規定業經刪除，被告數次以詐術使他人陷於錯誤而交付本
    人之財物，時間緊接，觸犯同一罪名，為刑法修正前之連續
    犯，應論以一罪，並得依法加重其刑，惟刑法修正後刪除連
    續犯規定，被告上開數行為應分論並罰，論以數罪，經比較
    刑法修正前後之規定，應依刑法第2條第1項前段規定，適用
    行為時法即刑法修正前之連續犯規定較有利於被告）。
  (四)爰審酌被告之犯罪動機、目的、手段、品行、生活狀況、智
    識程度、犯罪所造成之損害或危險、犯後坦承犯行之態度、
    迄今尚未賠償被害人所受之損害等一切情況，量處如主文所
    示之刑。
  (五)又修正前刑法第41條第1項前段規定：「．．．得以1元以上
    3元（指銀元）以下折算1日」，並適用廢止前罰金罰鍰提高
    標準條例第2 條前段（現因配合刑法修正已刪除）：「依刑
    法第41條易科罰金或第42條第2 項易服勞役者，均就其原定
    數額提高為1百倍折算1日」之規定，易科罰金折算標準，應
    以銀元1百元以上3百元以下折算1 日，經以現行法規所定貨
    幣單位折算新臺幣條例第2 條之規定折算為新臺幣後，應以
    新臺幣3百元以上9百元以下折算為1日；而新刑法第41條第1
    項前段規定：「犯最重本刑為5 年以下有期徒刑以下之刑之
    罪，而受6個月以下有期徒刑或拘役之宣告者，得以新臺幣1
    千元、2 千元或3千元折算1日，易科罰金。」。比較修正前
    、後結果，修正後之規定並未較有利於被告，應依刑法第2
    條第1項前段，適用修正前刑法第41條第1項前段規定，定其
    易科罰金之折算標準。
三、末查被告犯罪之時間，係在96年4月24 日之前，所犯係刑法
    第339條第1項之罪，符合中華民國96年罪犯減刑條例所定之
    減刑條件，應依該條例第2條第1項第3 款之規定，減其宣告
    刑二分之一，故減為有期徒刑6月，並依同條第9條規定，諭
    知易科罰金之折算標準。
據上論斷，應依刑事訴訟法第273條之1第1項、第299條第1 項前
，刑法第2條第1項前段、刑法第28條、修正前刑法第56條、刑法
第339條第1項、修正前刑法第41條第1 項前段，罰金罰鍰提高標
準條例第1條前段、廢止前罰金罰鍰提高標準條例第2條，中華民
國96年罪犯減刑條例第2條第1項第3款、第7條、第9 條，判決如
主文。
本案經檢察官丁○○到庭執行職務。
中　　華　　民　　國　　96　　年　　7　　月　　31　　日
                  刑事第三庭法    官  林淑鳳
以上正本證明與原本無異。
如不服本判決應於收受本判決後10日內向本院提出上訴書狀，其
未敘述上訴理由者，並得於提起上訴後10日內向本院補提理由書
狀（均須按他造當事人之人數附繕本）「切勿逕送上級法院」。
中　　華　　民　　國　　96　　年　　7　　月　　31　　日
                            書記官  郭廷耀
附錄論罪法條：
中華民國刑法第339條第1項
（普通詐欺罪）
意圖為自己或第三人不法之所有，以詐術使人將本人或第三人之
物交付者，處5年以下有期徒刑、拘役或科或併科1千元以下罰金
。
附表：
┌─────────┬───────┬─────┬───────┬─────────┐
│    犯罪時間      │ 交貨方式     │  被害人  │  犯罪手法    │     犯罪所得     │
├─────────┼───────┼─────┼───────┼─────────┤
│ 93年12月2日、6日 │(1)93年12月6 日│精懋電腦有│九宜公司吳小姐│聯強電腦2台、IBM主│
│                  │  送貨至臺北縣│限公司    │打電話訂貨，並│機1台、華碩筆記型 │
│                  │  新莊中路68號│          │以台北北門郵局│電腦2台、多功能事 │
│                  │  2樓茶藝館KTV│          │票號E0000000號│務機PSC-13502台、 │
│                  │(2)93年12月8 日│          │、發票日93年12│D-LINKDI-724P+ 2台│
│                  │  由九宜公司連│          │月15日、金額61│、NOKIA76101支、NO│
│                  │  絡人吳小姐指│          │,000元及票號E6│KIA62301支、西門子│
│                  │  定張倫飛到被│          │168881號、發票│SL-651支。        │
│                  │  害人公司臺北│          │日93年12月10日│                  │
│                  │  縣新莊市中信│          │、金額172,200 │                  │
│                  │  街22號取貨  │          │元之支票各1紙 │                  │
│                  │              │          │支付貨款，支票│                  │
│                  │              │          │屆期均皆退票。│                  │
├─────────┼───────┼─────┼───────┼─────────┤
│93年12月6、7、8三 │送貨至臺北縣新│華旺國際有│九宜公司吳小姐│黑牌威士忌24瓶、綠│
│日                │莊市○○路68號│限公司    │打電話訂貨，原│牌威士忌12瓶、起瓦│
│                  │2樓茶藝館KTV  │          │約定付現，後來│士12年700CC 12瓶、│
│                  │              │          │以現金已存入銀│起瓦士21年酒10瓶、│
│                  │              │          │行為由，簽發台│0.75高粱酒48瓶、金│
│                  │              │          │北北門郵局票號│門0.3小二鍋頭48 瓶│
│                  │              │          │E0000000號、發│、軒尼斯VSOP700CC │
│                  │              │          │票日93年12月11│12瓶、三多利角瓶70│
│                  │              │          │日、金額225,96│0CC12瓶、馬堤斯威 │
│                  │              │          │0元之支票支付 │士忌12瓶、金門38度│
│                  │              │          │，支票屆期退票│750CC 高粱酒12瓶、│
│                  │              │          │。            │金門38度300CC 高粱│
│                  │              │          │              │酒48瓶。          │
├─────────┼───────┼─────┼───────┼─────────┤
│93年12月3日       │送貨至臺北縣新│亞歷山大洋│九宜公司吳小姐│大衛杜夫-黑10條、 │
│                  │莊市○○路68號│行        │打電話訂貨，原│七星香煙-硬15條、 │
│                  │2樓茶藝館KTV  │          │約定付現，後來│起瓦士12年6瓶、軒 │
│                  │              │          │以現金已存入銀│尼XO2瓶、馬帝S威士│
│                  │              │          │行為由，簽發台│忌OLD 24瓶、約翰走│
│                  │              │          │北北門郵局票號│路黑牌12瓶、金門高│
│                  │              │          │E0000000號發票│粱38度750CC 12瓶、│
│                  │              │          │日93年12月13日│金門高粱750CC 12瓶│
│                  │              │          │、金額63,700元│、軒尼士VSOP12瓶。│
│                  │              │          │之支票支付，支│                  │
│                  │              │          │票屆期退票。  │                  │
└─────────┴───────┴─────┴───────┴─────────┘
